【裁判字號】    97,訴,25
【裁判日期】    970428
【裁判案由】    毒品危害防制條例
【裁判全文】
臺灣士林地方法院刑事判決                97年度訴字第25號
公  訴  人  臺灣士林地方法院檢察署檢察官
被      告  甲○○
上列被告因違反毒品危害防制條例案件，經檢察官提起公訴（96
年度毒偵字第2516號），被告於本院準備程序中為有罪之陳述，
本院合議庭裁定由受命法官獨任依簡式審判程序審理，並判決如
下：
    主  文
甲○○施用第一級毒品，累犯，處有期徒刑壹年。扣案之第一級
毒品海洛因貳包（合計淨重壹點伍壹公克，純質淨重零點參玖公
克）沒收銷燬，包裝海洛因用之外包裝袋貳個沒收。又施用第二
級毒品，累犯，處有期徒刑陸月。扣案之第二級毒品甲基安非他
命壹罐（驗餘淨重零點零陸肆伍公克）沒收銷燬，包裝甲基安非
他命用之塑膠罐壹個沒收。應執行有期徒刑壹年肆月。扣案之第
一級毒品海洛因貳包（合計淨重壹點伍壹公克，純質淨重零點參
玖公克）、第二級毒品甲基安非他命壹罐（驗餘淨重零點零陸肆
伍公克）均沒收銷燬，包裝海洛因、甲基安非他命用之外包裝袋
貳個、塑膠罐壹個均沒收。
    事  實
一、甲○○曾因施用毒品案件，經本院以90年度毒聲字第708 號
    裁定送觀察、勒戒後，認無繼續施用毒品之傾向，於民國90
    年11月6 日釋放出所，並由臺灣士林地方法院檢察署檢察官
    以90年度毒偵緝字第182 號不起訴處分確定。又於91年間再
    因施用毒品案件，經本院以91年度毒聲字第576 號裁定令入
    戒治處所施以強制戒治，嗣因毒品危害防制條例於92年7 月
    9 日修正公布，於93年1 月9 日生效施行，上開強制戒治因
    法律修正而未執行完畢，此部分施用毒品犯行，並經本院以
    91年度簡字第680 號判決處有期徒刑5 月確定；同年間，又
    因施用毒品案件，經本院以92年度易字第163 號判決處有期
    徒刑7 月確定；復於92年間，因施用毒品案件，經本院以92
    年度易字第779 號判決處有期徒刑11月確定；再於94年間，
    因施用毒品案件，經本院以95年度易緝字第53號判決處有期
    徒刑1 年確定，嗣經本院於96年7 月31日以96年度聲減字第
    1248號裁定減為有期徒刑6 月確定，並於96年8 月22日徒刑
    易科罰金執行完畢出監。詎甲○○仍不知悔改，亦未戒除毒
    癮，於前案觀察、勒戒執行完畢釋放後5 年內，再犯施用毒
    品罪，且經法院判處罪刑確定後，復基於施用第二級毒品甲
    基安非他命（起訴書誤載為安非他命，應予更正）之犯意，
    於96年11月3 日某時，在臺北市北投區榮民總醫院附近某巷
    弄內，以將安非他命置於玻璃球內燒烤產生煙霧後吸食之方
    式，施用第二級毒品甲基安非他命1 次，又另基於施用第一
    級毒品海洛因之犯意，於96年11月4 日某時，在前揭地點，
    以將海洛因摻入香煙內點燃吸食之方式，施用第一級毒品海
    洛因1 次。嗣為警於96年11月5 日晚上9 時10分許，在臺北
    市大同區○○○路○ 段83巷口查獲，並在其身上扣得第一級
    毒品海洛因2 包（合計淨重1.51公克，純質淨重0.39公克）
    、第二級毒品甲基安非他命1 小罐（驗餘淨重0.0645公克）
    ，經採集其尿液送驗，結果發現其尿液呈嗎啡、安非他命、
    甲基安非他命之陽性反應，始查知上情。
二、案經臺北市政府警察局大同分局報告臺灣士林地方法院檢察
    署檢察官偵查起訴。
    理  由
一、上揭犯罪事實，業據被告甲○○於本院準備程序中坦承不諱
    ，且被告於96年11月5 日為警查獲後所採集之尿液，經送臺
    灣尖端先進生技醫藥股份有限公司以氣相層析質譜儀分析法
    檢驗結果，呈嗎啡、安非他命、甲基安非他命之陽性反應，
    有上開公司96年11月16日濫用藥物檢驗報告、臺北市政府警
    察局偵辦毒品案件尿液檢體委驗單各1 紙附卷可稽（見偵卷
    第88頁、第90頁）。此外，復有被告為警查獲時扣得之海洛
    因2 包、甲基安非他命1 罐可資佐證，而扣案之海洛因2 包
    經送法務部調查局以化學呈色法及氣相層析質譜儀分析法檢
    驗結果，均含有第一級毒品海洛因成分（合計淨重1.51公克
    ，純質淨重0.39公克），有法務部調查局96年12月29日調科
    壹字第09623085110 號鑑定書1 紙在卷可參（見本院卷第27
    頁）；另扣案之白色透明結晶1 罐經送交通部民用航空局航
    空醫務中心以氣相層析質譜儀分析法檢驗結果，檢出甲基安
    非他命成分（驗餘淨重0. 0645 公克），亦有上開醫務中心
    96年11月15日航藥鑑字第0961959 號毒品鑑定書1 紙在卷可
    稽（見偵卷第92頁）。末查，人體施用甲基安非他命後，其
    主要代謝物中，未改變型態之甲基安非他命占施用劑量達百
    分之43，安非他命則約為百分之5 ；人體若係施用安非他命
    後，主要代謝物中則有未改變型態之安非他命，但無甲基安
    非他命，此經法務部調查局以93年5 月4 日調科壹字第0936
    24 13980號函釋明在案，則人體若施用安非他命，其尿液代
    謝物不可能出現甲基安非他命，惟人體若施用甲基安非他命
    ，其尿液代謝物除主要有甲基安非他命外，亦可能有少量之
    安非他命，此係本院審理同類型案件職權上所悉之事項。查
    被告之尿液檢體固呈現安非他命、甲基安非他命之陽性反應
    ，然甲基安非他命濃度（29340ng/ml）遠高於安非他命濃度
    （3575ng/ ml），佐以被告為警查獲時扣得之白色透明結晶
    1 罐經送驗結果，亦檢出甲基安非他命成分，故依上開函示
    ，被告自不可能施用安非他命，應係施用甲基安非他命，公
    訴意旨認被告係施用安非他命，尚有誤會，應予更正。綜上
    ，堪認被告之自白與事實相符，足以採信。
二、按92年7 月9 日修正公布，並於93年1 月9 日施行之毒品危
    害防制條例刪除2 犯及3 犯之規定，一改修法前繁雜之處遇
    程序，僅將施用毒品者簡化區分為初犯、再犯，並認施用毒
    品者係屬病患性犯人，以觀察、勒戒戒除其身癮，並以強制
    戒治去除其心癮。經觀察、勒戒或強制戒治執行完畢釋放後
    ，若係5 年後再犯該條例第10條施用毒品罪者，與同條例第
    20條第1 項、第2 項關於「初犯」之處理方式相同，檢察官
    應先聲請法院裁定令被告入勒戒處所觀察、勒戒，並視有無
    繼續施用毒品傾向，決定應予釋放、為不起訴之處分，或應
    聲請法院裁定令入勒戒處所強制戒治；若係5 年內「再犯」
    同條例第10條施用毒品罪者，依同條例第23條第2 項規定，
    檢察官則應依法追訴。觀諸該條例第20條第3 項之修正理由
    ：「觀察、勒戒或強制戒治5 年後再犯者，顯見前所實施之
    觀察、勒戒或強制戒治已足以遮斷其施用毒品之癮，為期自
    新及協助其戒除毒癮，對此5 年後再犯者，爰明定仍適用初
    犯之規定，先經觀察、勒戒、強制戒治之程序。」及同條例
    第23條第2 項之修正理由：「為配合簡化施用毒品犯之刑事
    處遇程序，並鑑於經觀察、勒戒或強制戒治執行完畢釋放後
    5 年內再犯者，其再犯率甚高，原據以實施之觀察、勒戒及
    強制戒治既已無法收其實效，自應施以刑事處遇」，顯然如
    施用毒品者係前經觀察、勒戒或強制戒治等治療程序執行完
    畢5 年後，始再施用毒品之「初犯」，因前所執行之觀察、
    勒戒或強制戒治已足收戒除毒癮之效，自應重新執行觀察、
    勒戒或強制戒治等治療程序，並於治療程序執行完畢後，由
    檢察官為不起訴處分，毋庸對之追訴處罰；反之，在「再犯
    」之情形，因其先前所為治療程序顯未能收戒斷毒癮之效，
    且考量施用毒品者之再犯率偏高，乃簡化其刑事處遇程序，
    而逕予追訴處罰，不再施以治療程序。參酌上開立法理由，
    修正毒品危害防制條例就施用毒品者，祇於「初犯」及「5
    年後再犯」二種情形，有其追訴條件之限制，即須於初犯經
    觀察、勒戒或強制戒治釋放後，5 年內均無施用毒品之行為
    ，始能認其前所實施之觀察、勒戒或強制戒治已足遮斷毒癮
    ，而得於5 年後再犯時，再予適用初犯之規定，重行觀察、
    勒戒等程序。倘5 年內已經再犯，被依法追訴處罰，縱其第
    3 次（或第3 次以上）施用毒品之時間在初犯釋放5 年以後
    ，即與「5 年後再犯」之情形有別，且因已於「5 年內再犯
    」，顯見其再犯率甚高，原實施觀察、勒戒或強制戒治，已
    無法收其實效，而無5 年戒斷期之存在，自無再經觀察、勒
    戒及強制戒治之必要，即應依該條例第10條處罰，始符新法
    修正之本旨，最高法院95年度臺非字第59號、第65號判決意
    旨可資參照。經查：本案被告甲○○前因施用毒品案件，經
    本院以90年度毒聲字第708 號裁定送觀察、勒戒後，認無繼
    續施用毒品之傾向，於90年11月6 日釋放出所，並由臺灣士
    林地方法院檢察署檢察官以90年度毒偵緝字第182 號不起訴
    處分確定後，又於前案觀察、勒戒執行完畢後5 年內，即於
    91年間，因施用毒品案件，分別經本院以91年度簡字第68 0
    號、92年度易字第163 號判決處有期徒刑5 月、7 月確定；
    復於92年間，又因施用毒品案件，經本院以92年度易字第77
    9 號判決處有期徒刑11月確定；再於94年間，因施用毒品案
    件，經本院以95年度易緝字第53號判決處有期徒刑1 年確定
    等情，此有臺灣高等法院被告前案紀錄表1 份在卷可佐。是
    被告本案施用第一級、第二級毒品之犯行，雖距其於90年11
    月6 日觀察、勒戒執行完畢已逾5 年（另前揭所施行之強制
    戒治，因法律修正而提前釋放出所，故無從視為執行完畢）
    ，惟被告於該次觀察、勒戒執行完畢後5 年內，既又分別於
    91年、92年、94年間再犯施用毒品之罪，且均經法院判處罪
    刑確定，揆諸前揭說明，被告本案施用第一級、第二級毒品
    之犯行，既非初犯，亦與毒品危害防制條例第20條第3 項所
    稱之「5 年後再犯」有別，即應依法訴追審理。從而，本案
    事證明確，被告施用第一級、第二級毒品之犯行，堪以認定
    ，應依法論科。
三、核被告甲○○所為，係犯毒品危害防制條例第10條第1 項、
    第2 項之施用第一級、第二級毒品罪。被告因施用第一級毒
    品海洛因、第二級毒品甲基安非他命而分別持有第一級毒品
    海洛因、第二級毒品甲基安非他命，其持有之低度行為分別
    為施用之高度行為所吸收，均不另論罪。又被告所犯上開施
    用第一級毒品罪及施用第二級毒品罪，犯意各別，行為互殊
    ，應予分論併罰。再被告有事實欄所載論罪科刑並執行完畢
    之情形，有臺灣高等法院被告前案紀錄表1 份在卷可查，其
    受有期徒刑執行完畢後，5 年內故意再犯有期徒刑以上之本
    罪，均為累犯，均應依刑法第47條第1 項之規定加重其刑。
    爰審酌被告曾因施用毒品犯行，而送觀察、勒戒執行完畢及
    屢次經法院判處罪刑後，仍未能杜絕毒品之誘惑，而再次施
    用第一級、第二級毒品，顯現其意志不堅，不能戒絕毒品，
    惟念其施用毒品乃戕害自己身心健康，尚未危及他人，及犯
    罪後坦承犯行，態度尚稱良好等一切情狀，分別量處如主文
    所示之刑，並定其應執行之刑。
四、扣案之海洛因2 包（合計淨重1.51公克，純質淨重0.39公克
    ）、甲基安非他命1 罐（驗餘淨重0.0645公克），分別屬第
    一級、第二級毒品，故不問是否屬犯人所有，均應依毒品危
    害防制條例第18條第1 項前段之規定，予以宣告沒收銷燬之
    。至扣案之包裝第一級毒品海洛因之外包裝袋2 個、第二級
    毒品甲基安非他命之塑膠罐1 個，均有防止毒品裸露、散逸
    之功能，且既與毒品分別鑑秤其重量，與毒品即無難以析離
    而無法個別宣告沒收之情事，均係被告所有供其分別施用第
    一級毒品海洛因、第二級毒品甲基安非他命所用之物，爰依
    刑法第38條第1 項第2 款規定宣告沒收。
據上論斷，應依刑事訴訟法第273 條之1 第1 項、第299 條第1
項前段，毒品危害防制條例第10條第1 項、第2 項、第18條第1
項前段，刑法第11條、第47條第1 項、第51條第5 款、第38條第
1 項第2 款，判決如主文。
本案經檢察官莊富棋到庭執行職務。
中    華    民    國    97    年    4     月    28    日
                  刑事第七庭法  官    許碧惠
以上正本證明與原本無異。
如不服本判決，應於收受送達後10日內向本院提出上訴書狀，其
未敘述上訴之理由者並得於上訴期間屆滿後20日內向本院補提理
由書（均須按他造當事人之人數附繕本）。
                            書記官    徐仁豐
中    華    民    國    97    年    4     月    28    日
附錄
毒品危害防制條例第10條
施用第一級毒品者，處6 月以上5 年以下有期徒刑。
施用第二級毒品者，處3 年以下有期徒刑。


司法院資訊處製作；財團法人民間司法改革基金會備份。
